行　政　法　院　判　決　　　　　　　　　　　　　八十八年度判字第三九二三號
　　原　　　告　美商．莉茲克萊夢妮有限公司
　　代　表　人　甲○○○○○○.
　　訴訟代理人　陳文郎　律師
　　　　　　　　劉法正　律師
　　被　　　告　經濟部智慧財產局（原經濟部中央標準局）
右當事人間因商標註冊事件，原告不服行政院中華民國八十七年十月二十日台八十七
訴字第五一五三三號再訴願決定，提起行政訴訟，本院判決如左︰
　　主  文
再訴願決定、訴願決定及原處分均撤銷。
　　事  實
緣原告於民國八十四年七月二十四日以「CURVE 」商標，指定使用於商標法施行細則
第四十九條所定商品及服務分類表第三類之香水、古龍水、潤膚霜、爽身粉、香皂、
肥皂、洗浴凝膠、沐浴凝膠、身體磨砂膏商品，申請註冊，經被告審查，認其圖樣上
之CURVE 與註冊第五八五八九七號「 CURAE（device）」商標，外文近似，且指定使
用於同一或類似商品，以八十七年一月二十三日核駁字第二三六四○二號商標核駁審
定書予以核駁處分，原告不服，循序提起行政訴訟。茲摘兩造訴辯意旨如次：
原告起訴意旨略謂︰一、查中華民國八十六年五月七日經由總統明令公布之商標法修
正條文業經行政院於八十七年八月二十七日以台八十七經字第三九八七一號令公告自
中華民國八十七年十一月一日實施。是參照鈞院五十七年判字第九十五號判例「商標
在核准註冊以前，尚屬準備註冊之程序，必自註冊之日始取得商標專用權，申請註冊
之商標在註冊程序未終結前，法律或事實有所變更時，主管機關應依變更後之法律或
事實處理。」之判例要旨，當可確認本案現應適用民國八十七年十一月一日施行之商
標法，並參酌現今之實際情況以為斷，理合先予陳明。二、本案原告除援引訴願及再
訴願時所提之理由，主張本案之被告就相關暫緩審理之申請在未為正式裁量前，即遽
為實質上之准駁，係屬裁量權之濫用，顯屬違法外。另再檢呈該引證之註冊第五八五
八九七號「 CURAE（device）」業經被告另案撤銷其商標專用權之正式公告八十七年
十二月一日出版之商標公報第九一九頁。是姑不論被告之原處分及一再訴願決定是否
適法，依據首揭鈞院五十七年第九十五號判例之意旨，本案亦不宜再予維持。為此，
請判決撤銷原處分及一再訴願決定等語。
被告答辯意旨略謂︰本件原告申請註冊之「CURVE 」商標，與據以核駁註冊第五八五
八九七號「 CURAE（device）」商標圖樣上之外文，二者皆有相同之字首「CUR 」與
字尾「Ｅ」，僅中間部份「Ｖ」與「Ａ」之些微差異，倉促購買時於異時異地隔離觀
察，實有致一般商品購買者產生混淆誤認之虞，應屬近似之商標，復均指定使用於同
一或類似之商品，自有首揭法條之適用。又本件核駁處分係於被告就原告對據以核駁
商標申請撤銷一案為駁回處分之後而為之，該據以核駁商標當屬有效存在，有拘束本
件商標不得註冊之效力，應非逕為不利原告之處分，併予陳明。是被告依法核駁其註
冊之申請並無不合，原告之訴為無理由，請判決駁回等語。
　　理  由
按商標在核准註冊以前，尚屬準備註冊之程序，必自註冊之日始取得商標專用權。申
請註冊之商標，在註冊程序未終結前，法律或事實有所變更時，主管機關應依變更後
之法律或事實處理，本院五七年判字第九五號著有判例。本件原告於八十四年七月二
十四日以「CURVE 」商標，指定使用於商品及服務分類表第三類之香水、古龍水、潤
膚霜、爽身粉、香皂、肥皂、洗浴凝膠，沐浴凝膠、身體磨砂膏商品申請註冊。經被
告審查結果，以系爭「CURVE 」商標圖樣之 CURVE，與據以核駁之美商．莎吉特公司
註冊第五八五八九七號「 CURAE（device）」商標外文近似，且指定使用於同一或類
似商品，乃依商標法第三十七條第一項第十二款之規定予以核駁，發給第00000
00號商標核駁審定書。一再訴願決定遞予維持，固非無見。惟原告起訴主張：原告
曾於八十五年八月三十日向被告請求，在據以核駁之註冊第五八五八九七號「 CURAE
（device）」商標之撤銷案未確定前，暫緩本案之進行，被告雖未為明示之答覆，惟
在實質上則已暫停本案之審理，原告突然接獲被告引據正在爭訟中之前揭據以核駁商
標而為核駁之處分，此一核駁程序，於法已有未合；況依被告八十七年十二月一日出
版之商標公報第九一九頁所載，據以核駁之商標專用權，業經被告撤銷確定在案，依
鈞院首揭判例意旨，自應准本案註冊云云。就此，被告答辯僅稱：本件核駁處分，係
於被告就原告對據以核駁商標申請撤銷一案為駁回處分之後而為之，該據以核駁商標
當屬有效存在，有拘束本件商標不得註冊之效力云云。經查，本件據以核駁之商標，
即美商．莎吉特公司註冊第五八五八九七號「 CURAE（device）」商標專用權，業經
被告撤銷確定等情，有被告八十七年十二月一日出版商標公報在卷足稽，且為被告不
爭之事實，依首揭判例意旨，則原核駁申請註冊之法定原因已不存在。換言之，原告
取得該系爭商標專用權障礙，已於本院本案終結前，業已消滅，原告應取得該系爭商
標專用權之註冊，其理至明，原告主張，尚堪採信。本件原處分及一再訴願決定，應
由本院一併予以撤銷，由被告重為合法適當之審定。
據上論結，本件原告之訴為有理由，爰依行政訴訟法第二十六條前段，判決如主文。
中    華    民    國     八十八      年     十一     月      十九       日
                    行 政 法 院 第 五 庭
                                審 判 長 評  事      廖  政  雄
                                         評  事      趙  永  康
                                         評  事      沈  水  元
                                         評  事      林  清  祥
                                         評  事      姜  仁  脩
右  正  本  證  明  與  原  本  無  異
                                         法院書記官  張  惠  美
中    華    民    國     八十八      年     十一     月      二十       日
